【裁判字號】    92,裁,414
【裁判日期】    920403
【裁判案由】    優惠存款
【裁判全文】
最  高  行  政  法  院  裁  定                    九十二年度裁字第四一四號
    抗  告  人  甲○○
    相  對  人  內政部警政署
    代  表  人  乙○○
右抗告人因與相對人內政部警政署間優惠存款事件，對於中華民國九十一年二月二十
日臺北高等行政法院九十年度訴字第二一六號裁定提起抗告，本院裁定如左︰
    主  文
抗告駁回。
抗告訴訟費用由抗告人負擔。
    理  由
按抗告法院認抗告為不合法或無理由者，應為駁回抗告之裁定，行政訴訟法第二百七
十二條準用民事訴訟法第四百九十二條第一項定有明文。次按「公務人員對於服務機
關或人事主管機關所為之行政處分，認為違法或不當，致損害其權利或利益者，得依
本法提起復審。」此為公務人員保障法第十八條所明定。是申請復審應以有行政處分
存在為前提要件。又按「人民因中央或地方機關之違法行政處分，認為損害其權利或
法律上之利益，經依訴願法提起訴願而不服其決定，或提起訴願逾三個月不為決定，
或．．．者，得向高等行政法院提起撤銷訴訟。」行政訴訟法第四條第一項亦有明文
。而此所謂行政處分，依訴願法第三條第一項規定，係指中央或地方機關就公法上具
體事件所為之決定或其他公權力措施而對外直接發生法律效果之單方行政行為而言。
再按「原告之訴，有左列各款情形之一者，行政法院應以裁定駁回之。但其情形可以
補正者，審判長應定期間先命補正：．．．十、起訴不合程式或不備其他要件者。」
，行政訴訟法第一百零七條第一項第十款另有明文。查本件抗告人係國立成功大學退
職之駐衛警，因其曾任警察人員，並經銓審合格實授有案，爰擬就其第一階段曾任警
察人員年資核給之一次退職金，請准適用公務人員退休法等相關規定辦理優惠存款；
至其第二階段轉任駐衛警察年資核給之一次退職金，請准比照辦理，於民國（以下同
）八十九年二月間向內政部提出申請。案經相對人以八十九年二月二十二日八九警署
人字第三一九一五號函報銓部，建請將曾經銓審合格實授有案之公務人員轉任政府
機關學校團體駐衛警察之退職給與納入優惠存款適用對象。銓敘部以八十九年三月二
十日八九退三字第一八六六一九七號函否准納入，相對人遂以八十九年五月十二日八
九警署人字第六五九七五號書函轉知抗告人。茲抗告人對該八十九年五月十二日八九
警署人字第六五九七五號書函，提起復審，遭駁回後，提起再復審。經查該書函略謂
：「說明：．．．二、查依公務人員退休法施行細則第三十二條規定，公務人員退休
法修正施行前任職年資，依該法修正施行前原規定標準核發之一次退休金，自願儲存
時，得由政府金融機關受理優惠儲存，其辦法由銓敘部會同財政部定之；次依退休公
務人員一次退休金優惠存款辦法第二條規定，依公務人員退休法辦理退休所領之一次
退休金，始合辦理優惠存款。準此，依照『各機關學校團體駐衛警察設置管理辦法』
辦理退職之駐衛警察，其所領之一次退職金如擬辦理優惠存款，自當修正上開相關規
定，始為依法有據。爰為爭取駐衛警察退休權益，本署業據台端八十九年二月九日之
聲請書研擬併計駐衛警察年資較優之方案，報請銓敘部從寬核處，案經銓敘部八十九
年三月二十日八九退三字第一八六六一九七號書函復以：『仍不宜納入優惠存款之適
用對象』，適值內政部交下中國國民黨中央委員會組織工作會轉來台端八十九年二月
聲請書陳情同一事由，本署爰以從政黨員文書函復台端在案。」，核其內容僅為轉知
公務人員退職金得否依法辦理優惠存款之權責機關即銓敘部之八十九年三月二十日八
九退三字第一八六六一九七號書函釋示，係屬觀念通知，尚不對外發生准駁之法律上
效果，自難謂為行政處分。復審決定、再復審決定均以上開書函非屬行政處分，不予
受理，即無不合。抗告人復提起本件行政訴訟，自非適法。原審因認其第一項聲明即
「再復審決定、復審決定及原處分（抗告人於準備程序中更正為相對人八十九年五月
十二日八九警署人字第六五九七五號書函）均撤銷之訴顯非合法，乃予裁定駁回。次
就抗告人所欲達成之訴訟目的而言，其「邏輯上先決條件」須先排除已存在之拒絕處
分，本件抗告人所請求之撤銷之訴既因不合法而經裁定駁回，已如前述。抗告人既未
先排除已存在之拒絕處分即銓敘部八十九年三月二十日八九退三字第一八六六一九七
號函，遽向非權責機關之相對人為第二項聲明即「相對人應同意抗告人就所領一次退
職金新臺幣（以下同）一、八六二、六三五元及公務人員保險養老給付一、○六五、
七八○元在規定金額範圍准以優惠存款利率在臺灣銀行辦理優惠存款」之課予義務之
訴，即不備起訴之要件，亦予裁定駁回，經核並無違誤。抗告意旨，求予廢棄原裁定
前發回原審法院，難謂為有理由，應予駁回。
依行政訴訟法第二百七十二條、第一百零四條、民事訴訟法第四百九十二條第一項、
第九十五條、第七十八條，裁定如主文。
中    華    民    國    九十二      年      四        月      三        日
                    最 高 行 政 法 院  第 五 庭
                                審 判 長 法  官      徐  樹  海
                                         法  官      廖  宏  明
                                         法  官      鄭  淑  貞
                                         法  官      林  家  惠
                                         法  官      林  茂  權
右  正  本  證  明  與  原  本  無  異
                                         法院書記官  陳  盛  信
中    華    民    國    九十二      年      四        月      三        日


司法院資訊處製作；財團法人民間司法改革基金會備份。
